最高法院刑事判決　　　　　　　　　　　　　　　八十七年度台上字第二○二四號
　　上　訴　人　甲○○
右上訴人因違反毒品危害防制條例案件，不服台灣高等法院台南分院中華民國八十七
年四月十五日第二審判決（八十七年度上訴字第一四○號，起訴案號：台灣嘉義地方
法院檢察署八十六年度偵字第五四七三號），提起上訴，本院判決如左：
    主  文
原判決撤銷，發回台灣高等法院台南分院。
    理  由
本件原判決認定上訴人甲○○意圖營利，基於非法販賣化學合成麻醉藥品之概括犯意
，自民國八十五年八月六日至八十六年二月間，連續四次在彰化縣田中鎮○○路○段
三九六號自宅，非法販賣化學合成麻醉藥品安非他命予曹聖明施用，每次一小包，每
小包重約一兩，價格新台幣（下同）八千元。嗣曹聖明因非法吸用安非他命被查獲，
遂配合警方，與上訴人聯絡，佯稱欲購買安非他命；上訴人乃與具有共同犯意聯絡之
綽號「阿華」及另一不詳姓名之成年男子，於八十六年七月三十一日晚上十時四十分
許，在彰化縣田中鎮○○路○段三二三號旁，共同非法販賣安非他命一包予曹聖明，
價格二萬元（價款由警方提供），於交易之際當場為警查獲，並扣得上開安非他命一
包（驗餘淨重十七‧二一八四公克），綽號「阿華」及另一不詳姓名者則乘隙逃逸等
情。因而維持第一審論處上訴人連續非法販賣化學合成麻醉藥品，累犯罪刑之判決，
駁回上訴人在第二審之上訴。固非無見。惟查：(一)販賣化學合成麻醉藥品罪，並不以
販入後復行賣出為要件，祇需以營利為目的，將麻醉藥品販入或賣出，有一於此，其
犯罪即告成立。是行為人倘係以營利為目的而販入化學合成麻醉藥品，嗣後他人出於
警員之授意，向行為人佯裝購買，經警誘捕，致未能賣出，然其原先之販入行為既已
完成，即難以未遂犯論處。原判決事實欄既曰：上訴人「意圖營利，基於販賣化學合
成麻醉藥品之概括犯意」。似已認定上訴人於販入化學合成麻醉藥品之初，即有營利
之意圖，其犯罪已告成立。然其於理由欄就曹聖明配合警方佯向上訴人購買化學合成
麻醉藥品部分，卻又認為曹聖明本無購買之真意，一切情勢均在警方掌控之中，上訴
人顯然不能完成該次之買賣行為，其行為僅止於未遂階段，應成立麻醉藥品管理條例
第十三條之一第三項、第二項第一款非法販賣化學合成麻醉藥品之未遂罪等語。其前
後之立論不免刺謬矛盾，而有可議。(二)科刑判決所認定之事實，與其所採用之證據不
相適合，即屬證據上之理由矛盾，其判決當然為違背法令。原判決事實認定上訴人自
八十五年八月六日起至八十六年二月間，連續四次售賣安非他命予曹聖明施用，每次
一小包，每小包重約「一兩」，價格八千元等情。經核與證人曹聖明警訊所供：「我
向他（指上訴人）購買四次安非他命，每次均購買八千元，安非他命重約一錢，均以
夾鏈袋包裝」等語（見警卷第四、五頁）不符。按上訴人先前四次售賣安非他命予曹
聖明施用，每小包如為一兩重，價格僅八千元，最後一次為警查獲時不可能以不足一
兩之重量（淨重十七‧二八五○公克），卻以高達二萬元之價格售賣予曹聖明同一人
。是其所認定之事實與其所採用之證據顯不相適合，併有疏誤。上訴意旨雖未指摘及
此，然為本院得依職權調查之事項，應認原判決有撤銷發回更審之原因。又毒品危害
防制條例業經修正公布施行，安非他命並經列入上開條例規定之第二級毒品，發回後
併希注及之。再本件係毒品危害防制條例修正施行前繫屬之案件，依修正後規定處理
之，併予指明。
據上論結，應依刑事訴訟法第三百九十七條、第四百零一條，判決如主文。
中      華      民      國    八十七    年      六      月     十一     日
                              最高法院刑事第八庭
                                  審判長法官  紀  俊  乾
                                        法官  楊  商  江
                                        法官  黃  正  興
                                        法官  楊  文  翰
                                        法官  陳  正  庸
      右正本證明與原本無異
                                              書  記  官
中      華      民      國    八十七    年      六      月     十五     日
